臺灣板橋地方法院刑事裁定　　　　　　94年度交聲更字第12號
原處分機關　交通部公路總局臺北區監理所板橋監理站
異　議　人　乙○○
　　　　　　　　　　　號
上列異議人即受處分人因違反道路交通管理處罰條例案件，對於
交通部公路總局臺北區監理所板橋監理站於民國93年9 月2日 所
為之裁決（原處分案號：板監違字第裁41- ACU776983 號），聲
明異議，本院於93年10月29日以93年度交聲字第1156號裁定後，
異議人不服，提起抗告，經臺灣高等法院於94 年1月31日以93年
度交抗字第955 號裁定撤銷發回，本院更為裁定如下：
    主  文
異議駁回。
    理  由
一、原處分機關以：異議人即受處分人乙○○於民國（下同）93
    年7 月3 日13時57分許，騎乘其所有之車號：HHK-663 號重
    型機車，行經有燈號誌管制之臺北市○○路與重慶南路交岔
    路口紅燈違規左轉，經警攔停後拒絕出示駕、行照，不服從
    交通勤務警察之稽查違規，經警攔停後拒絕出示駕、行照，
    不服從交通勤務警察之稽查違規，經警逕行舉發，乃依道路
    交通管理處罰條例第60條第2 項第1 款、第63條第1 項第1
    款之規定，裁處罰鍰新臺幣（下同）900 元，並記違規點數
    1 點（異議人駕車行經有燈光號誌管制之交岔路口闖紅燈違
    規部分，另由原處分機關以93年9 月2 日板監違字第裁41-A
    CU776982號裁決書另行裁處，並由本院93年度交聲字第1153
    號交通事件另案審理）。
二、異議意旨略以：伊當時騎乘機車於該路口號誌轉換成綠燈時
    ，方由寶慶路左轉重慶南路，疑因未遵守機車須兩段式左轉
    之規定，而為警員騎車由對面車道迴轉追上舉發，惟因該路
    段係位於總統府前，伊為軍人認為地點敏感，方未立即停車
    ，後伊駛過總統府後便立即停車，然該段期間該警員不斷騎
    車碰撞伊機車，其攔檢取締之動作相當危險，隨後伊便交出
    駕、行照，但警員無法順利將伊駕、行照取出，於是伊將駕
    、行照取回，準備幫警員取出，詎料，警員表示他有錄音便
    逕行離去，伊只好騎車離開，嗣後竟遭本件不服從交通勤務
    警察稽查違規之舉發及裁處，殊屬不當，爰聲明異議，請求
    撤銷原處分云云。
三、按汽車駕駛人駕駛汽車不服從交通勤務警察之稽查者，處新
    臺幣900 元以上1800元以下罰鍰；且汽車駕駛人有上開情形
    時，除依原條款處罰鍰外，並予記違規點數1 點，道路交通
    管理處罰條例第60條第2 項第1 款、第63條第1 項第1 款分
    別定有明文。
四、經查：
（一）本件異議人即受處分人乙○○確於93年7 月3 日13時57分
      許，騎乘其所有之車號：HHK-663 號號重型機車，行經有
      燈光號誌管制之臺北市○○路與重慶南路交岔路口紅燈左
      轉（另由原處分機關以93年9 月2 日板監違字第裁41-ACU
      776982號裁決書另行裁處），經警攔停後拒絕出示駕、行
      照，不服從交通勤務警察稽查違規，經警逕行舉發之違規
      事實，有舉發通知單影本（北市警交大字第ACU776983 號
      ）及臺北市政府警察局融正第一分局93年8 月6 日北市警
      中正一分交字第09362600400 號函各1 紙附卷可稽。原處
      分機關據此裁處異議人罰鍰900 元，並記違規點數1 點，
      亦有裁決書影本（板監違字第裁41-ACU776983號）1 紙附
      卷可按。
（二）次查，徵諸證人即本件舉發員警甲○○到庭具結所證稱：
      「（本件情形？）本件交通違規事件是我所舉發，93年7
      月3 日我是執行玉山道路警衛勤務，勤務執行完畢後，當
      時我從重慶南路南向北行駛要回交通分隊，到重慶南路、
      凱達格蘭大道口，當時重慶南路是綠燈，我看到光陽綠色
      機車從寶慶路左轉重慶南路，因為當時寶慶路是紅燈，因
      此我認定該車闖紅燈左轉，於是我就迴轉後追趕到該車前
      面比手勢示意駕駛靠邊停車，我追到該車的地點是在貴陽
      街、凱達格蘭大道中間的重慶南路上，靠總統府側，駕駛
      看到我示意他停車，他就靠邊停車，我告知其違規事實並
      請其出示駕照、行照，他說自己並未闖紅燈，也不出示駕
      照、行照，我跟他說如不出示駕照、行照，就會另行舉發
      其不服稽查，但他仍不出示駕照、行照，他有將駕照、行
      照拿在手上，但看到我拿出舉發單，就拒絕將駕照、行照
      交給我，之後雙方就離開了，回到交通分隊後，我有用無
      線電查詢機車有無問題，查詢後沒有問題，車子確實是光
      陽綠色，因此我就直接開單舉發，…雙方是有僵持一陣子
      ，因為駕駛不願意出示駕照、行照，態度也很強硬。…異
      議人從頭到尾都是將駕照、行照拿在手中，並沒有交到我
      的手中，也沒有給我看他的名字。…」等語明確（見本院
      93年度交聲字第1156號卷93年10月11日訊問筆錄第4 頁至
      第6 頁）。
（三）又本院將異議人乙○○所提供之駕駛執照及裝有駕駛執照
      之塑膠套等送內政部警政署刑事警察局鑑驗其上是否有臺
      北市政府警察局交通大隊中正一分隊舉發警員甲○○之指
      紋於其上，嗣經內政部警政署刑事警察局函覆，其內容為
      ：「該局以氰丙烯酸酯法、指紋特徵點比對法等將送鑑駕
      駛執照及裝有駕駛執照之塑膠套，經化驗後檢視結果，皆
      因指紋線模糊不清，無法比對」等語，此有94年5 月13日
      內政部警政署刑事警察局鑑驗書刑紋字第0940074568號函
      附卷可稽，故異議人所提出之塑膠套及駕照無從據以為有
      利異議人之認定。第查，證人甲○○為依法執行交通勤務
      之警員，與異議人並不相識，亦無仇怨，則證人自無甘冒
      觸犯偽證罪而為不實陳述之理，是其上開所陳，應可採信
      。再按交通警員掣單舉發違反道路交通管理處罰條例所列
      之違規事實，本質上為行政處分，係公務員基於職務上權
      力，依法就特定之具體事件所為具有公法上效果之單方行
      政行為，基於公務員為公法上行為具有公信力之原則，該
      行政處分當可被推定為真正，其據以依法處分之事實亦應
      認定為真正無誤，此與民事訴訴法第355 條第1 項規定：
      「文書，依其程式及意旨得認作公文書者，推定為真正」
      之情形相同，本此公信原則，立法者以道路交通管理處罰
      條例第92條第3 項之授權，賦予行政機關訂定違反道路交
      通管理事件統一裁罰基準及處理細則，使執勤員警得當機
      處分，以達其維護交通秩序、安全之行政目的。從而，本
      件異議人雖就執勤員警之舉發有誤提出相關證據以供調查
      ，然本院經調查後亦無法為有利於異議人之認定，異議人
      又無法提出其他積極證據，足資證明執勤員警有何捏造事
      實違法取締之不法情事，則執勤員警本其維護交通秩序、
      安全職責所為之舉發，自應受到合法、正確之推定。是本
      件舉發員警親眼目睹異議人騎乘機車闖紅燈，經警攔停後
      拒絕出示駕、行照，不服從交通勤務警察稽查之違規事實
      後，依據異議人有上開拒絕出示駕、行照不服稽查之違規
      行為方掣單逕行舉發，自屬有據。
（四）至於異議人陳稱執勤員警有用警用機車碰撞異議人之機車
      等情，證人甲○○固陳稱：「（當時有無碰撞異議人機車
      ？）可能是我機車後輪有稍微碰撞到異議人機車的前輪的
      斜板，但我不是故意的，是為了要示意他停車時兩車比較
      接近。」（見本院93年度交聲字第1156號卷93年10月11日
      訊問筆錄）、「我印象很深刻，他有載送一個女孩子，騎
      車光陽機車豪邁綠色的機車，我剛好從愛國西路回來，南
      往北的時候，到了總統府，異議人從寶慶路紅燈左轉，我
      剛好看到回頭，示意他要靠邊停車，但是沒有馬上停車，
      但是異議人沒有馬上停車，慢慢靠邊，快到貴陽街把他攔
      下來。（依照你們取締的方式，你也承認機車碰到異議人
      的車子，這樣是否符合執勤的方式？）可能不符合，但是
      我也不是故意的，只是稍微碰到他的斜板。（你當時手確
      實有示意異議人停車？）我當時確實有比手勢，示意異議
      人停車。（你在逼異議人停車當中，異議人有無跟你說任
      何話？）我有告訴他要靠邊停車，他就是不停車，我才不
      小心碰撞他，我不可無緣無故騎車逼他。」等語明確（見
      本院卷94年7 月4 日訊問筆錄第3 頁），徵諸證人之證詞
      ，證人於舉發的過程固有騎乘機車不慎撞到異議人之機車
      之事實，然異議人於本院訊問時亦陳稱：員警的機車僅碰
      撞到其機車1 次，且伊機車之燈罩、前斜板沒有損壞，只
      是有一股力量讓伊騎車有點不穩等語無訛，此核與證人甲
      ○○所述相符。再者，異議人亦自承因員警攔停地點敏感
      ，所以伊未馬上停車，此亦與證人所述攔停異議人時，異
      議人不停車，為了要讓異議人停車才用逼近方式使其停車
      。綜上，證人甲○○為了取締異議人所造成機車間的撞擊
      ，乃肇因於異議人未馬上停車。縱異議人所言屬實，僅屬
      員警為追趕異議人之舉發方式不當，然與異議人於違規時
      遭員警攔停稽查時不出示駕、行照之違規事實無涉。
五、綜上所述，本件事證明確，異議人前開不服從交通勤務警察
    稽查之違規事實，堪以認定。是原處分機關對異議人依道路
    交通管理處罰條例第60條第2 項第1 款及第63條第1 項第1
    款之規定，裁處異議人罰鍰新臺幣900 元，並記違規點數1
    點，於法並無何違誤或不當之處。本件異議為無理由，應予
    駁回。
據上論斷，應依道路交通案件處理辦法第 19 條，裁定如主文。
中    華    民    國    94    年    9    月    29   日
                  交通法庭           法  官  吳幸娥
上正本證明與原本無異。
如不服本裁定，應於送達後5日內，向本院提出抗告狀。
                                     書記官  洪惠玲
中　　華　　民　　國　　94　　年　　9 　　月　　30　　日
